臺灣高等法院民事判決
109年度上易字第439號
上  訴  人  楊豐茂  
訴訟代理人  邱素娟  
被 上訴 人  張意敏  
上列當事人間請求履行契約事件，上訴人對於中華民國109年1月
6日臺灣臺北地方法院108年度重訴字第15號第一審判決提起上訴
，本院於109年5月27日言詞辯論終結，判決如下：
    主      文
上訴駁回。
第二審訴訟費用由上訴人負擔。
    事實及理由
一、被上訴人主張：上訴人於民國107年4月25日與伊簽立借貸契
    約書（下稱系爭契約），向伊借款新臺幣（下同）100萬元
    （下稱系爭借款），約定利息按週年利率20％計算，清償期
    限為108年2月25日。伊已於簽約當日將系爭借款匯至上訴人
    指定之帳戶，詎上訴人屆期未清償，伊得請求上訴人返還該
    借款等情。爰依消費借貸契約之法律關係，求為命上訴人如
    數返還，並加計自107年4月26日起至清償日止，按週年利率
    20％計算利息之判決（原審就此部分為被上訴人勝訴之判決
    ，上訴人不服，提起上訴。其餘未繫屬本院部分，以下不予
    贅述）。 
二、上訴人則以：伊已交付被上訴人支票用以清償系爭借款，被
    上訴人本件請求，為無理由等語，資為抗辯。
三、上訴人於107年4月25日與被上訴人簽立系爭契約，向被上訴
    人借款100萬元，約定利息按週年利率20％計算，被上訴人已
    交付該借款予上訴人等事實，為兩造所不爭執（見本院卷第
    47、111頁），另系爭契約約定之清償期限為108年2月25日
    ，有系爭契約在卷可佐（見原審卷第17至18頁），堪信為真
    實。被上訴人請求上訴人返還系爭借款，則為上訴人所拒，
    並以前開情詞置辯。經查：
　⒈稱消費借貸者，謂當事人一方移轉金錢或其他代替物之所有
    權於他方，而約定他方以種類、品質、數量相同之物返還之
    契約，民法第474條第1項定有明文。上訴人於107年4月25日
    與被上訴人簽立系爭契約，向被上訴人借款100萬元，約定
    利息按週年利率20％計算，清償期限為108年2月25日，被上
    訴人已交付該借款予上訴人等節，既為上訴人所不否認，且
    有系爭契約在卷可佐（見原審卷第17至18頁），堪認兩造間
    確實存在系爭借款之消費借貸契約關係，甚為明確。上訴人
    雖以系爭借款係由訴外人李秋貴（下稱李秋貴）匯至伊指定
    之帳戶，抗辯被上訴人非系爭借款之貸款人云云。然觀之被
    上訴人所陳：因李秋貴與上訴人間有約定轉帳，故伊將系爭
    借款先匯入李秋貴之帳戶，再由李秋貴轉匯至上訴人指定之
    帳戶等語（見本院卷第108頁），核與李秋貴證稱：被上訴
    人確有借款100萬元予上訴人，因伊與上訴人間有約定轉帳
    之帳戶，故被上訴人先將借款匯至伊帳戶內，再由伊轉匯予
    上訴人等詞相符（見本院卷第63至64頁），足見系爭借款確
    實由被上訴人貸予上訴人，應可認定，上訴人辯稱被上訴人
    非系爭借款之貸款人云云，並不足採。
　⒉請求履行債務之訴，若被告主張該債權已因清償而消滅，則
    清償之事實，應由被告負舉證之責任，此觀民事訴訟法第27
    7條之規定自明。兩造間確實存在系爭借款之消費借貸契約
    關係，已析述如上，則上訴人應就其所辯該債權業已清償乙
    節，負舉證之責。
　⒊上訴人雖舉出票號0000000（下稱615支票，到期日為107年5
    月5日，票面金額為100萬元）、0000000（下稱662支票，到
    期日為107年5月15日，票面金額為100萬元）之支票二紙為
    據，主張伊已交付上開支票予李秋貴，並由李秋貴將其中一
    張支票交予被上訴人，用以清償系爭借款云云。然參諸李秋
    貴結稱；615支票是上訴人於107年3月1日交予伊，請伊向友
    人調借現款，伊持該支票向訴外人廖明全調得現款，並將該
    支票交由廖明全兌現。662支票則是上訴人於107年間交予伊
    ，亦請伊向友人調借現款，伊於同年4月9日將該支票交於訴
    外人簡德發，由簡德發兌現該支票。伊並未將上開支票交予
    被上訴人，上訴人尚未清償被上訴人系爭借款等語（見本院
    卷第63頁），與上訴人提出之615支票、662支票影本，分別
    係由廖明全、簡德發背書兌現等情互核相符（見本院卷第87
    、89頁），可見上訴人並未將上述支票其中一張交付被上訴
    人用以清償系爭借款。遑論系爭契約乃約定清償期限為108
    年2月25日，上訴人豈有提前於107年間交付上開票據以清償
    系爭借款之可能。此外，上訴人並未舉出其他證據，證明其
    業已清償系爭借款，自不能憑其空言，即為有利於其之認定
    。　　
四、從而，被上訴人依消費借貸契約之法律關係，請求上訴人給
    付100萬元，及加計107年4月26日起至清償日止，按週年利
    率百分之20計算之利息，為有理由，應予准許。原審就此部
    分，判命上訴人如數給付，並為假執行之宣告，於法核無違
    誤，上訴意旨指摘原判決該部分不當，求予廢棄，為無理由
    ，應駁回上訴。
五、本件事證已臻明確，兩造其餘之攻擊或防禦方法及所用之證
    據，經本院斟酌後，認為均不足以影響本判決之結果，爰不
    逐一論列，附此敘明。
六、據上論結，本件上訴為無理由，依民事訴訟法第449條第1項
    、第78條，判決如主文。
中　　華　　民　　國　　109 　年　　6 　　月　　10　　日
                  民事第十六庭  
                        審判長法  官  朱耀平
                              法  官  羅立德
                              法  官  邱育佩
正本係照原本作成。
不得上訴。
中　　華　　民　　國　　109 　年　　6 　　月　　10　　日
    　　　　　　　　　　　　　書記官  林伶芳